臺灣士林地方法院民事裁定　　　　　 100年度司養聲字第59號
聲　請　人　黃弘凱
　　　　　　秦子善
上　1　人
法定代理人　秦楓
上列聲請人聲請認可收養事件，本院裁定如下：
    主  文
認可黃弘凱於中華民國100年4月14日收養秦子善為養女。
聲請程序費用由聲請人負擔。
    理  由
一、聲請意旨略以：聲請人黃弘凱（收養人，男，民國69年1 月
    9 日生）與其配偶秦楓之女秦子善（被收養人，女，民國95
    年1 月5 日生）於民國100 年4 月14日由被收養人之法定代
    理人秦楓代為及代受意思表示訂立書面收養契約，約定由黃
    弘凱收養秦子善為養女，為此聲請認可收養等語，並提出收
    養契約書、戶籍謄本、收養同意書、財力證明、健康檢查表
    等件為證。
二、經核，本件被收養人為非婚生子女，收養人與被收養人間已
    成立收養關係，且符合民法第1073條第1 項規定，復無民法
    第1079條第2 項所指收養有無效、得撤銷之原因或違反其他
    法律規定之情形，且被收養人之法定代理人表示同意出養等
    情，有上開證據及收養人、被收養人之法定代理人等到庭陳
    明可據（本院100 年5 月24日非訟事件筆錄），且經本院函
    囑臺北市政府社會局進行訪視，據上開機構函覆略以：一、
    收養人現況：1.根據收養人黃先生所提供之2011年4 月的健
    康檢查報告顯示，黃先生的健康情形良好，無不適合收養的
    狀況。2.收養人黃先生與出養人秦小姐於2010年10月認識，
    進而交往並決定結婚，黃先生與秦小姐於2011年1 月訂婚後
    ，黃先生便搬至秦小姐娘家一起居住，他們於2011年3 月底
    辦理結婚登記，結婚至今大約2 個月的時間。評估人兩人相
    處時間並不長，但有良好之溝通及互動關係。3.黃先生目前
    是餐廳的二廚，工作大約5 年左右的時間，每個月大概有4
    萬5 千元的收入。黃先生表示，他名下沒有不動產，活用的
    存款大約有20萬左右，每月有保險以及基金投資。他每月基
    本生活支出，大約5 、6 千元。與秦小姐結婚後，協助負擔
    子善的教育、以及撫養的費用，每月大概1 萬多元；另外家
    庭的生活費用，由於才剛結婚，不太確定每月的支出大概多
    少，每個月給予秦小姐的母親的費用也不一定，不過兩人會
    一起負擔並做好財務支出的規劃。評估黃先生收入大於支出
    ，工作收入穩定，且與秦小姐共同分擔家用，足以負擔子善
    成長之經濟所需。4.黃先生與秦小姐2011年1 月訂婚後，便
    搬至秦小姐娘家居住，秦小姐家中有子善、秦小姐的母親與
    其同居人，以及秦小姐的妹妹。其住處內部平面空間大約有
    40坪，共有4 房2 廳2 衛1 廚，並且房子前有庭院。房間的
    分配為，秦小姐與黃先生一間、秦小姐的母親與其同居人一
    間、秦小姐的妹妹一間、子善自己有一間房間。他們的住處
    附近有公園、學校、市場、商店，附近均為住宅大樓，步行
    至捷運、公車站大約需5~10分鐘，生活機能俱全；評估黃先
    生與秦小姐居住之內外部環境，足以提供子善一良好之成長
    居住環境。5.根據收養人黃先生所提供之2011年4 月之警察
    刑事記錄，證明黃先生沒有犯罪紀錄，無不適合收養的狀況
    。6.黃先生有他及秦小姐的親友作為非正式資源，連結狀況
    尚可；但黃先生較缺乏與正式資源連結之經驗。7.黃先生表
    示，他的母親知道黃先生的收養計畫後，她表示，期望黃先
    生能打從心裡完全的接受，才做此決定，未來在面對各種教
    養上的問題，均要想辦法克服，若黃先生已經思考清楚，那
    她也十分贊成，並且支持。而其他的親友，均表示支持黃先
    生。二、出養必要性：1.出養動機- 秦小姐於2006年未婚產
    下被收養人秦子善，子善之生父在她出生後鮮少連絡、關心
    ，未盡照顧、撫養之責任，秦小姐獨自一人，並靠原生家庭
    的支持，照顧、撫養子善。2011年3 月，秦小姐與黃先生結
    婚，黃先生有能力且有意願負擔成為子善父親之親職角色，
    故秦小姐與黃先生提出此收養聲請。2.生活現況-(1)秦小姐
    為房屋仲介秘書，秦小姐每月收入約為23,000元至30,000元
    左右，每月個人基本生活開支約為1 萬元。子善的照顧及教
    育費每約大約1 萬元，而子善從小的照顧或教育上的經濟需
    求，秦小姐若有不足，均有母親可給予支持。秦小姐和黃先
    生結婚後，經濟上也有黃先生可給予支持。(2) 秦小姐與母
    親及妹妹住在一起，房子為秦小姐母親之名下；秦小與黃先
    生結婚後仍居住於此，住處內部約有40坪，有四間房間，秦
    小姐的母親及其同居人一間，秦小姐與黃先生一間，秦小姐
    的妹妹一間，子善有一間獨立生活空間。3.支持系統- 秦小
    姐有家人作為其非正式資源，給予其經濟、情感、生活等各
    方面的支持與協助；但秦小姐較缺乏與正式資源之連結經驗
    。三、試養情形：黃先生與秦小姐自2011 年 訂婚後便住在
    一起，故黃先生與子善一起居住、生活約四個月左右的時間
    ，兩人已適應與彼此生活，並且有良好之互動關係；社工訪
    視觀察，子善會主動與黃先生有親密之互動，或表達其需求
    ；黃先生對子善也十分疼愛，陪伴其看電視、遊戲。試養至
    今，黃先生沒有遇到教養上的問題或是困難。四、綜合評估
    與建議：1.收養人黃先生與出養人秦小姐於2011年3 月結婚
    ，考量被收養人秦子善確實需要一父親，且欲保障其最佳利
    益，遂構成出養之必要性。2.評估黃先生確實有意願且有能
    力收養子善，黃先生與秦小姐婚齡雖短，但兩人有良好之溝
    通、互動關係。而子善亦同意被黃先生收養。3.綜合上述，
    建議核准本收養案，並於認可後追蹤收養人之親職教育需求
    、子善獨立之生活空間，及收養人與被收養人之互動狀況。
    」，有臺北市政府社會局函附之出養個案摘要表等件在卷可
    稽。本院參酌上開訪視報告，審認被收養人之生母秦楓與收
    養人業於100 年3 月30日結婚，而被收養人與收養人共同居
    住期間，雙方感情良好，復查無民法第1079條第2 項所定應
    不予認可之情形，故本件收養人聲請收養被收養人秦子善為
    養女，尚無不合，依法應予認可。
三、依非訟事件法第21條第1 項前段、第23條，民事訴訟法第85
    條第1 項前段，裁定如主文。
四、如不服本裁定，應於裁定送達後10日內，以書狀向本院提出
    抗告狀，並繳納抗告費新臺幣1,000 元。
中    華    民    國  100     年    7     月    12    日
                  家事庭司法事務官